臺灣高雄地方法院刑事判決　　　　　　　96年度訴字第3496號
公　訴　人　臺灣高雄地方法院檢察署檢察官
被　　　告　甲○○
上列被告因毒品危害防制條例案件，經檢察官提起公訴（96年度
毒偵字第7052號），本院判決如下：
    主  文
本件公訴不受理。
    理  由
一、公訴意旨略以：被告甲○○前因違反毒品危害防制條例施用
    第一、二級毒品案件，經本院以89年度訴字第370 號判決，
    判處有期徒刑6 月及8 月，並定應執行刑1 年確定，甫於民
    國91年8 月11日縮刑執畢出監。猶不知戒絕毒癮，竟基於施
    用毒品之犯意，於96年4 月24日12時50分許採尿回溯26小時
    內之某時（不含公權力拘束期間），在高雄縣市某處，施用
    第一級毒品海洛因。嗣於同日12時40分許，在高雄市鹽埕區
    ○○○路與五福四路口前，為警採尿送驗而查獲。因認被告
    涉有違反毒品危害防制條例第10條第1 項之罪嫌。
二、按「案件起訴之程序違背規定者，應諭知不受理之判決」，
    刑事訴訟法第303 條第1 款定有明文。再毒品危害防制條例
    第20條第1 項至第3 項規定：「初犯第10條之罪者，檢察官
    應聲請法院裁定令被告入勒戒處所觀察、勒戒，期間不得逾
    2 月」、「觀察、勒戒後，檢察官依據勒戒處所之陳報，認
    受觀察、勒戒人無繼續施用毒品傾向者，應即釋放，並為不
    起訴之處分；認受觀察、勒戒人有繼續施用毒品傾向者，檢
    察官應聲請法院裁定令入戒治處所強制戒治，其期間為6 個
    月以上，至無繼續強制戒治之必要為止。但最長不得逾1 年
    。」、「依前項規定為觀察、勒戒或強制戒治執行完畢釋放
    後，5 年後再犯第10條之罪者，適用本條前2 項之規定」；
    再按，修正毒品危害防制條例就施用毒品者，只於「初犯」
    及「五年後再犯」2 種情形，有其追訴條件之限制，即須於
    初犯經觀察勒戒或強制戒治釋放後，5 年內均無施用施用毒
    品之行為，始能認其前所實施之觀察勒戒或強制戒治已足遮
    斷毒癮，而得於5 年後再犯時，再予適用初犯之規定，重行
    觀察勒戒等程序。倘5 年內已經再犯，被依法追訴處罰，縱
    其第3 次（或第3 次以上）施用毒品之時間在初犯釋放5 年
    以後，即與「5 年後再犯」之情形有別，且因已於「5 年內
    再犯」，顯見其再犯率甚高，原實施觀察勒戒或強制戒治，
    已無法收其實效，而無5 年戒斷期之存在，自無再經觀察勒
    戒及強制戒治之必要，應由檢察官逕行起訴，始符新法修正
    之本旨。亦即5 年期間之計算，係指相鄰之前後2 次施用毒
    品時間之間隔而言，非可飛躍自初次起算其5 年期間（最高
    法院95年台非字第65號判決意旨參照）。故行為人倘因施用
    毒品案件，業經前述行政處遇療程執行完畢並予釋放後，5
    年內再犯施用毒品之罪者或其施用毒品之時間在前開行政處
    遇療程執行完畢釋放5 年以後，惟5 年內已經再犯，被依法
    追訴處罰者，檢察官始得依法起訴，此為該條例第10條施用
    毒品罪之法定訴追要件。
三、經查，被告前於88年10月7 日經警查獲施用第一、二級毒品
    ，經本院以88年度毒聲字第8100號裁定送觀察、勒戒後，經
    評定有繼續施用毒品傾向，依修正前之毒品危害防制條例規
    定，由本院以89年度毒聲字第613 號裁定令入戒治處所施以
    強制戒治；同時併由檢察官另行起訴，經本院以89年度訴字
    第370 號判決判處有期徒刑8 月、6 月，定應執行刑有期徒
    刑1 年確定。又被告經依上開裁定送強制戒治後，嗣經本院
    以89 年 度毒聲字第8146號裁定停止戒治付保護管束，並於
    90年1 月2 日因保護管束期滿，停止戒治未經撤銷，視為執
    行完畢。且本院89年度訴字第370 號判決所處之徒刑，亦於
    91年8 月11日縮刑期滿執行完畢等情，有臺灣高等法院被告
    前案紀錄表1 份、臺灣高雄地方法院檢察署89年度偵緝字第
    27號起訴書、聲請書、本院89年度訴字第370 號刑事判決、
    89年度毒聲字第613 號刑事裁定在卷可憑（見本院卷第30至
    36頁）。故被告並非「於89年度毒聲字第613 號強制戒治後
    ，再因其他次之吸毒行為經89年度訴字第370 號判處徒刑」
    。雖上開徒刑執行完畢與強制戒治行完畢之日期並不相同，
    然兩者之犯罪事實既屬相同，則參諸「5 年內均無施用施用
    毒品之行為，足認其前所實施之強制戒治已足遮斷毒癮，而
    得於5 年後再犯時，再予適用初犯之規定」之立法精神（如
    前述），及毒品危害防制條例第20條第3 項「觀察、勒戒或
    強制戒治執行完畢釋放後，5 年後再犯」之法條用語，應認
    本案被告「依修正前毒品害防條例送戒治同時起訴判刑，且
    戒治與徒刑已先後執行完畢」之情形，於判斷被告嗣後之施
    用毒品行為，究為「五年後或五年內再犯」時，應自90年1
    月2 日戒治執行完畢起算，而非自徒刑執行完畢之日起算。
    從而，被告自上開強制戒治執行完畢5 年內，既無其他施用
    毒品案件，曾經追訴，則被告於96年4 月24日中午12時50分
    許回溯26小時內某時再犯本件施用毒品犯行，顯係強制戒治
    執行完畢5 年後再犯，揆諸前揭意旨，本件並非觀察勒戒執
    行完畢或強制戒治執行完畢釋放後，5 年內再為施用毒品之
    情形，亦非5 年內已再經犯，且經追訴後，再為施用毒品之
    情形，與前揭毒品危害防制條例第20條第3 項所定之訴追要
    件不符，公訴人自應向法院聲請觀察、勒戒而不得逕予起訴
    ，本件起訴程序於法顯有未合，爰不經言詞辯論，逕為諭知
    不受理判決。
據上論斷，應依刑事訴訟法第303條第1款、第307條，判決如主
文。
中　　華　　民　　國　　96　　年　　11　　月　　8 　　日
                  刑事第十二庭  審判長  法　官  洪碩垣
                                        法  官  張  震
                                        法  官  施介元
以上正本證明與原本無異。
如不服本判決，應於送達後10日內，向本院提出上訴狀。
中　　華　　民　　國　　96　　年　　11　　月　　 8　　日
                                        書記官  謝群育
